【裁判字號】    89,訴,163
【裁判日期】    890930
【裁判案由】    侵權行為損害賠償
【裁判全文】
臺灣花蓮地方法院民事判決  八十九年度訴字第一六三號
    原      告  丙○○
    被      告  東亞有線電視公司
    法定代理人  戊○○
    訴訟代理人  乙○○
                丁○○
    被      告  甲○○
右當事人間請求損害賠償事件，本院判決如左：
    主    文
被告東亞有線電視公司應給付原告新台幣拾陸萬元。
原告其餘之訴駁回。
訴訟費用由被告東亞有線電視公司負擔十分之三；餘由原告負擔。
    事    實
甲、原告方面：
  一、聲明：
    （一）被告東亞有線電視公司（以下簡稱東亞公司）應給付原告新台幣（下同）
          伍拾肆萬柒仟肆佰伍拾陸元。
    （二）被告甲○○應給付原告伍拾捌萬貳仟貳佰伍拾陸元。
  二、陳述：
    （一）原告所有之車號CJ一四二八、CJ一四二九、CJ一四三○以及CJ一四三一廂
          型車，自民國（下同）八十五年間起即分別遭被告東亞公司以及甲○○所
          服務之蓮勝有線電視公司（以下簡稱蓮勝公司）無權使用，長達四年之久
          ，其間積欠燃料費以及各項罰單，東亞公司以及蓮勝公司均未給付，使原
          告受有損害，經屢次與被告洽談處理事宜，被告均置諸不理，爰請求被告
          東亞公司賠償使用CJ一四三○以及CJ一四三一號車輛積欠之各項燃料費、
          牌照稅、罰款分別為六萬七千五百二十八元、六萬九千九百二十八元、車
          價各十八萬元以及原告因此所生之精神上之損害、信譽上之損失以及五萬
          元共計五十四萬七千四百五十六元。蓮勝公司則應賠償使用CJ一四二八以
          及CJ一四二九號車輛積欠之各項燃料費、牌照稅、罰款分別為八萬六千七
          百二十八元、八萬五千五百二十八元、車價各十八萬元以及原告因此所生
          之精神上之損害、信譽上之損失以及五萬元共計五十八萬二千二百五十六
          元。
    （二）本件請求之金額另依不當得利之法律關係，以每日每部車五百元計算之租
          金損害。
  三、證據：傳訊證人梁漢清並提出使用費繳款書、裁決書、違警通知單、求償明細
      、合約書等為證。
乙、被告方面：
  壹、被告東亞公司方面：
    一、聲明：駁回原告之訴。
    二、陳述：被告確實保有原告所有之車輛，但均未使用，而是由公司股東之一的
        梁漢清將車輛交給公司，公司願意代繳積欠之稅款。
  貳、被告甲○○方面：
    一、聲明：駁回原告之訴。
    二、陳述：在投資蓮勝公司確實曾經自楊授松處取得二部廂型車，原先是交給大
        眾公司使用，之後大眾公司倒了之後，車子便交給蓮勝公司使用，我只是蓮
        勝公司的股東，蓮勝公司已經倒閉沒有營業了。
    理    由
一、本件原告原起訴被告東亞公司、蓮勝公司以及廖偉舜三人，嗣撤回廖偉舜部分，
    再因蓮勝公司已經結束營業，變更被告為甲○○（本院八十九年七月二十五日筆
    錄）。另於八十九年九月二十日補充法律上之陳述，請求依不當得利之法律關係
    請求依照每日租金五百元計算之應返還利益。核與民事訴訟法第二百五十五條第
    一項第二款以及同條第二項之規定相符，應予准許。
二、按「無法律上之原因而受利益，致他人受損害者，應返還其利益。雖有法律上之
    原因，而其後已不存在者，亦同。」，民法第一百七十九條定有明文。又未經所
    有人之同意而使用他人所有之車輛，即屬無法律上之原因而受利益，致他人受有
    損害者，使用人自應返還相當於使用車輛之租金之利益，但其返還利益之總額，
    亦應在所受車輛總價之範圍內，否則亦無異使所有權人受有不正當之利益。
三、本件原告主張東亞公司無權使用原告所有之車輛二部，並積欠燃料費、牌照稅以
    及罰款未繳之事實，業據提出使用費繳款書、裁決書、違警通知單、求償明細、
    合約書等為證，並據證人梁漢清證稱被告東亞公司確實有使用原告之車輛在卷，
    被告東亞公司雖曾辯稱未曾使用該車輛，但依照違警通知單所記載之日期均在被
    告東亞公司保管該二部車輛之期間，若未曾使用該車輛，豈有可能違規，被告東
    亞公司所為之辯解自未可採信。被告東亞公司既未經原告之同意擅自使用原告之
    車輛，按諸前揭說明，自應返還使用該部車輛所受之利益，而該車之租金，依證
    人梁漢清所述，約在每日五百元至七百元間，原告僅請求每日五百元，尚在證人
    所述之範圍內，而被告東亞公司係自八十五年九月三十日起使用該二部車輛，亦
    據證人證述在卷，則以每日五百元計算，計至八十九年九月三十日共計達七十三
    萬元，而原告購買車輛之價格僅為每部十八萬元，業經原告陳明在卷，則依照前
    揭說明，自應僅在該部車輛之價額範圍內返還利益，因此原告之請求在三十六萬
    元之範圍內即有理由，逾此部分，即無理由，應予駁回。至於原告請求有關燃料
    費以及牌照稅之損害，然此乃原告所負擔之公法上之義務，乃國家機關對於車輛
    所有權人所課賦之義務，尚難認為原告就此部分受有何種損害。另外原告所請求
    慰撫金之部分，因本件僅係所有權受到不法侵害，無論是依照民法第一百七十九
    條之規定或是第一百九十五條之規定，均無請求非財產損害賠償之餘地。另原告
    係車輛遭被告非法使用，難認其名譽受有何等損害。另原告行使權利所支出之費
    用包含各種交通費，乃是行使權利因此所生之支出，亦難認為受有何種損害，從
    而原告請求此部分之損害或不當得利均無理由，應予駁回。
四、原告起訴主張被告甲○○非法使用其所有車輛之事實，固據提出使用費繳款書、
    裁決書、違警通知單、求償明細、合約書為證，但業經甲○○否認在卷，辯稱車
    輛係先由大眾公司使用，嗣後再轉交被告投資之蓮勝公司使用，被告本人並未使
    用該車等與置辯。觀諸原告原起訴係以蓮勝公司為被告，並主張車輛係由蓮勝公
    司使用，嗣後因蓮勝公司已結束營業，乃改以甲○○為被告，顯見車輛並非由甲
    ○○個人使用，而公司係屬獨立之法人，與股東以及董事長間均個有不同之人格
    ，並受公司法以及民法之規範，自不應將公司所負之責任，歸由股東負責，本件
    原告之之車輛既非由被告甲○○使用，自不應責令甲○○負責償還蓮勝公司所受
    之利益，從而原告此部分之請求即無理由，自應駁回。
五、據上論結，本件原告之訴為一部有理由，一部無理由，依民事訴訟法第七十九條
    但書判決如主文。
中      華      民      國    八十九    年      九      月      三十    日
                                        臺灣花蓮地方法院民事庭
~B法      官  賴淳良
右為正本，係照原本作成。
如對本判決不服，應於送達後廿日內，向本院提出上訴狀（應抄附繕本）。
~B法院書記官  童瑞月
中      華      民      國    八十九    年      十      月      三      日


司法院資訊處製作；財團法人民間司法改革基金會備份。
